【裁判字號】    92,上易,375
【裁判日期】    920415
【裁判案由】    竊佔
【裁判全文】
臺灣高等法院刑事判決                            九十二年度上易字第三七五號
    上  訴  人
    即  自訴人  乙○○
    被      告  甲○○  民國五.
右上訴人因被告竊佔案件，不服臺灣台北地方法院九十一年度自更（一）字第三五號
，中華民國九十一年十二月十日第一審判決提起上訴，本院判決如左：
    主  文
上訴駁回。
    理  由
一、自訴意旨略以：臺北市○○區○○段一小段六五四號土地為自訴人乙○○所有，
    詎被告甲○○未得自訴人同意，竟自民國八十六年一月起在該地上設置收費停車
    場營利迄今，顯已損害自訴人之權利，因認被告涉犯刑法第三百二十條第二項竊
    佔罪嫌等語。
二、按犯罪事實應依證據認定之，無證據不得推定其犯罪事實；又不能證明被告犯罪
    者，應諭知無罪之判決，刑事訴訟法第一百五十四條、第三百零一條第一項分別
    定有明文。
三、查自訴人所以認被告甲○○涉有刑法第三百二十條第二項之竊佔罪嫌，無非係以
    其個人之指訴及座落臺北市○○區○○段一小段六五四號土地確為其所有，並有
    其提出之土地登記謄本一份為憑等為其主要論據。訊據被告則堅詞否認有何竊佔
    之犯行，辯稱：伊於八十二年至八十三年間有租用該六五四地號之土地，租用一
    年期滿後，就沒有租用該土地，亦未使用該土地等語置辯。
四、本院查：
    （一）原審於九十一年九月十二日前往自訴人所有之臺北市○○區○○段一小段
          六五四地號現場履勘，而系爭土地經勘驗結果，除現場地面有鋪設水泥地
          外，並無放置任何物品或車輛，此有勘驗筆錄及現場位置圖附卷可參，且
          本件同一案件前於台灣台北地方法院九十年度自字第七七二號案件審理時
          ，業經承審法官於九十一年五月八日偕同台北市大安區地政事務所廖士傑
          等人，前往臺北市○○區○○段一小段六五四地號查堪土地使用現況，經
          台北市大安地政事務所人員現場辦理土地指界，該六五四地號土地在卷內
          地籍圖上橘色位置內，而從六五四地號土地至被告供人停放車輛之位置尚
          有一‧六公尺之距離等情，亦有卷附地籍圖一份及台北市大安區地政事務
          所人員廖士傑之證詞附於該卷可資佐證，足見自訴人指稱其土地遭被告竊
          佔供停車場使用一節，顯與實情不符。
    （二）按竊佔罪之成立，以具有不法所有之意圖，且係乘人不知而佔用他人之不
          動產為要件，此觀諸刑法第三百二十條第二項之規定即明。查被告雖於原
          審審理中自承：該部分土地有時會供車輛出入，但伊有請自訴人圍起來等
          語，然系爭土地縱因被告偶爾供車輛出入而行經該地，然其並未設置圍籬
          或其他障礙物，以排除他人之使用，自難認其對上開土地之佔有支配關係
          有何繼續性或排他性可言。揆諸前揭說明，應認被告所為，核與刑法上之
          竊佔罪之構成要件尚不相當。
    （三）被告雖自承曾於八十二年承租系爭土地期間，在前開土地上鋪設水泥路面
          等語，並提出租賃契約書一份附卷足憑，且經台北市大安地政事務所至現
          場測量結果，上開水泥空地中屬自訴人所有之系爭六五四號土地面積為四
          平方公尺，有該所土地複丈成果圖一份在卷可稽，惟上開水泥地既係於承
          租期間所鋪設，縱使被告於租賃期間屆滿後，未能將之回復原狀返還自訴
          人，然此亦僅屬民事上之債務不履行糾紛，而與刑法上之竊佔罪之構成要
          件有別，是被告前開無罪辯詞，尚非無據，堪予採信。
五、自訴人仍執前詞，以被告甲○○將臺北市○○區○○段一小段六六三─二地號作
    為收費停車場，其出入一定要經過自訴人所有之同段第六五四地號，顯然有竊佔
    自訴人所有土地之事實，涉犯竊佔罪嫌，指摘原判決不當而提起上訴，為無理由
    ，應予駁回。
據上論斷，應依刑事訴訟法第三百六十八條，判決如主文。
中      華      民      國    九十二    年      四      月     十五     日
                              臺灣高等法院刑事第十一庭
                                  審判長法  官  楊  照  男
                                        法  官  王  詠  寰
                                        法  官  陳  炳  彰
右正本證明與原本無異。
不得上訴。
                                        書記官  沈  秀  容
中      華      民      國    九十二    年      四      月     十七     日


司法院資訊處製作；財團法人民間司法改革基金會備份。
